【裁判字號】    98,交聲,4183
【裁判日期】    990315
【裁判案由】    違反道路交通管理處罰條例聲明異議
【裁判全文】
臺灣臺北地方法院交通事件裁定        98年度交聲字第4183號
原處分機關  交通部公路總局臺北區監理所板橋監理站
異  議  人
即受處分人  甲○○
上列受處分人因違反道路交通管理處罰條例案件，對於交通部公
路總局臺北區監理所板橋監理站於98年11月5日板監裁字第裁41
─C00000000號之裁決書（原舉發案號：北縣警交字第C00000000
號）聲明異議，本院裁定如下：
    主  文
異議駁回。
    理  由
一、聲明異議意旨略以：異議人即受處分人甲○○騎乘車牌號碼
    HSG-207 號重型機車於民國97年12月13日14時45分許，行經
    臺北縣中和市○○路151 巷口時，經警舉發在景平路紅燈左
    轉之違規，惟受處分人在景平路口待轉（即中華電信工地大
    門），詎員警硬拗受處分人「紅燈左轉」，受處分人因而當
    場向員警質疑，因為景平路151 巷口的待轉區已停滿機車，
    若停在所有機車之後面，豈不闖單向道，沒有停在待轉區而
    在中華電信工地大門口待轉不行嗎？要怎樣才是待轉的標準
    ？再者，員警在對面待轉區後面，前面待轉區內有機車，視
    線不是很清楚，應為誤判受處分人紅燈左轉。況，如果受處
    分人闖紅燈左轉，且警員說受處分人有看到警察在現場，受
    處分人豈會慢慢行進，等警察來抓，應該是加速逃逸，若受
    處分人加速逃逸，員警又怎可能追得到等語，爰對原處分不
    服，依法聲明異議，請求依法撤銷原處分云云。
二、原處分機關以：異議人即受處分人甲○○於民國97年12月13
    日14時45分許，騎乘車牌號碼HSG-207 號重型機車，途經臺
    北縣中和市○○路151 巷口，經警舉發在景平路紅燈左轉之
    違規，當場掣發臺北縣政府警察局舉發違反道路交通管理事
    件通知單。嗣經受處分人於應到案日期（98年1 月13日）前
    之98年1 月13日提出申訴，原處分機關函請舉發單位調查結
    果，仍認受處分人有上開違規行為，乃依道路交通管理處罰
    條例第53條第1 項、第63條第1項第3款（裁決書漏引同條例
    第第63條第1項第3款）及違反道路交通管理事件統一裁罰基
    準及處理細則所訂之違反道路交通管理事件統一裁罰基準表
    之規定，於98年11月5日以板監裁字第裁41─C00000000號裁
    決書裁處罰鍰新台幣4,500元，並記違規點數3點等語。
三、按道路交通管理處罰條例所稱之「車輛」，係指在道路上以
    原動機行駛之汽車（包括機器腳踏車）或以人力、獸力行駛
    之車輛；道路交通安全規則所稱之「汽車」，係指在道路上
    不依軌道或電力架線而以原動機行駛之車輛（包含機器腳踏
    車），道路交通管理處罰條例第 3條第 8款、道路交通安全
    規則第 2條第 1項第 1款定有明文。次按汽車駕駛人，行經
    有燈光號誌管制之交叉路口闖紅燈者，處新臺幣（下同）1,
    800元以上5,400元以下罰鍰；又汽車駕駛人違反道路交通管
    理處罰條例第53條者，除依原條款處罰鍰外，並記違規點數
    3點，復為同條例第53條第1項、第63條第1項第3款所明定。
四、經查：
  (一)受處分人固不否認於上開時地，騎乘車牌號碼 HSG-207號重
    型機車，行經該巷口並左轉至景平路（往板橋方向）之事實
    ，此受處分人於本院審訊時供陳在卷（見 A卷第14頁背面至
    15頁），亦有受處分人聲明異議狀附卷可徵（見本院卷第 3
    頁），並有臺北縣政府警察局舉發違反道路交通管理事件通
    知單、臺北縣政府警察局中和分局98年 2月12日北縣警中申
    字第0980003825號函、臺北縣政府警察局中和分局受理違反
    交通管理事件被通知人申訴理由查詢表附卷足憑（見A卷第4
    頁、第6至7頁），是受處分人騎乘上開機車確有前揭違規之
    事實，應堪認定。
  (二)本件受處分人甲○○駕駛車牌號碼HSG-207號重型機車於97
    年12月13日14時45分許，行經有燈光號誌管制之臺北縣中和
    市○○路151 巷口闖紅燈之違規事實，業據證人江耿盟即舉
    發本件交通違規之員警於本院98年12月18日訊問時具結證稱
    ：伊是臺北縣政府警察局中和第一分局秀山派出所警員，本
    件是伊舉發，當時伊在景平路278 巷口巡邏，確實有看到受
    處分人甲○○騎乘機車要由景平路往新店秀朗橋方向，紅燈
    左轉到景平路往板橋方向，伊看到他紅燈左轉，伊就上前把
    受處分人攔下來。在景平路往板橋方向，與景平路151 巷、
    景平路278 巷之交叉十字路口，路口上有四個機車兩段式左
    轉的待轉停車格，受處分人沒有依規定，將所駕機車停在待
    轉停車格內，逕自在景平路151巷與278巷綠燈，景平路方向
    為紅燈時，逕自紅燈左轉，正常他應該先待轉再左轉等語明
    確（見臺灣臺北地方法院98年度交聲字第4183號編號A 卷，
    以下簡稱A 卷，第14頁、第15頁背面至16頁）。質之受處分
    人亦於本院審訊時坦承：伊停在中華電信大門口，沒有停在
    景平路151巷口的待轉區○○○路151巷綠燈，伊才轉過中正
    路往板橋方向等情不諱（見14頁背面至15頁），核與證人江
    耿盟上開證述相符一致，足證證人江耿盟親自看見上情並未
    誤判。再者，證人江耿盟為臺北縣政府警察局中和第一分局
    秀山派出所之警員，僅係於依法執行巡邏勤務時，適時發現
    有駕車行經有燈光號誌管制之交岔路口闖紅燈之違規事實，
    立即舉發違規，其與受處分人素不相識，復無怨隙，應無甘
    冒觸犯偽證之罪責，故意構詞誣陷異議人之可能或必要，苟
    無其他積極證據可佐，已難認其有何濫行舉發違規之情形，
    堪認證人上開證詞為可採；復有受處分人甲○○自行提供之
    現場圖1 紙（受處分人標示之所在位置應遵行景平路紅綠燈
    號誌，而非景平路151 巷口紅路燈號誌）、證人江耿盟繪製
    之現場圖1 紙（其上紅線為證人證述受處分人行進位置；鉛
    筆虛線為受處分人所繪製，比對後明顯顯示受處分人確實闖
    越景平路之紅燈，未按規定等待景平路綠燈再至景平路151
    巷口待轉區待轉）、現場紅綠燈變換頻率暨待轉區設置狀況
    之照片7張在卷可稽（見第3頁背面、第19至23頁）。是受處
    分人在上開中華電信工地大門口，本應遵守景平路上之紅綠
    燈號誌，卻於景平路151 巷口綠燈時（此時景平路為紅燈）
    ，逕行左轉進入景平路往板橋方向，即屬闖紅燈之違規，堪
    以認定。
  (三)受處分人辯稱：景平路 151巷口都有機車待轉停車格，但是
    景平路上沒有機車待轉格。惟本院依職權向交通部公路總局
    第一區養護工程處中和工務段函查線道 106中和市○○路與
    景平路151、278巷交叉口之機車待轉區設置情形，該機關除
    函覆：「上述路段機車待轉區之配置於97年 6月份路面刨除
    加封繪設後，未再予更動。」外，並附有現場照片 4張，此
    有交通部公路總局第一區養護工程處中和工務段99年2月9日
    一工中字第0991000358號函附卷可稽（見A 卷第32至34頁）
    ，是本件違規發生時間為97年12月13日，該路段機車待轉區
    早已設置，且觀上開機關所提供之照片編號（見A卷第34
    頁），景平路 151巷口之機車待轉區離受處分人所言之中華
    電信工地門口，有相當之距離，受處分人辯稱停在中華電信
    工地門口待轉等語尚屬牽強，再觀上開機關所提供之照片編
    號（見A 卷第34頁），上開中華電信工地門口離景平路上
    之前揭待轉格尚近，為何受處分人捨近求遠，其動機可議，
    是受處分人辯稱與事實、經驗法則違背，實無可採。
  (四)綜上，受處分人所執之異議理由，經核均非可採，其於上揭
    時、地確有騎乘機車紅燈左轉之違規事證，甚為明確。因此
    ，受處分人「紅燈左轉」之違規，依道路交通管理處罰條例
    第53條第1項、第63條第1項第3款（裁決書漏引同條例第63
    條第1項第3款）之規定，處罰鍰新臺幣4,500 元，並記違規
    點數3點，並無違誤，堪詢認定。
五、綜上，受處分人確有上揭違規事實，已堪認定。從而，原處
    分機關依道路交通管理處罰條例第53條第1項、第63條第1項
    第3 款（裁決書漏引同條例第63條第1項第3款）及違反道路
    交通管理事件統一裁罰基準及處理細則所訂之違反道路交通
    管理事件統一裁罰基準表之規定，裁處受處分人罰鍰新臺幣
    4,500元，並記違規點數3點，核無違誤，異議人之異議為無
    理由，應予駁回。
據上論斷，應依道路交通案件處理辦法第19條，裁定如主文。
中    華    民    國    99    年    3   月    15      日
                      交通法庭法  官  施添寶
以上正本證明與原本無異。
如不服本裁定應於送達後5 日內  向本院提出抗告狀。
                              書記官  陳弘文
中    華    民    國    99    年    3   月    15      日

司法院資訊處製作；財團法人民間司法改革基金會備份。
